【裁判字號】    98,交抗,2369
【裁判日期】    981026
【裁判案由】    違反道路交通管理處罰條例
【裁判全文】
臺灣高等法院交通事件裁定            98年度交抗字第2369號
抗  告  人
即受處分人  甲○○
上列抗告人因違反道路交通管理處罰條例案件，不服臺灣臺北地
方法院，中華民國98年9月21日所為裁定（98年度交聲字第3095
號），提起抗告，本院裁定如下：
    主  文
原裁定撤銷，發回臺灣臺北地方法院。
    理  由
一、原處分意旨略以：抗告人駕駛369-CH號營業小客車，於民國
    98年7月9日13時52分，在臺北市○○街與雙城街口處，有違
    反道路交通處罰條例之行為，拒絕停車接受稽查而逃逸之違
    規，依道路交通管理處罰條例第60條第1項規定，處罰鍰新
    臺幣（下同）3000元，並依同條例第63條第1項第1款規定，
    記違規點數1點。
二、聲明異議意旨略以：抗告人駕駛369-CH號營業小客車至臺北
    市○○街與雙城街口排班候客，抗告人排在第四個位置，當
    警員騎車前來驅離，本人由路邊開出來中線車道準備離去，
    警員已站在車前對抗告人車輛拍照存證，隨後便快步到後面
    處理其他準備調頭離去的計程車，抗告人此時車輛停在路中
    間，後面自小客車按喇叭催促抗告人往前開走，抗告人也曾
    停在農安街20號大樓前等候警員約二、三分鐘，仍未見員警
    前來，也未聞吹哨制止，故抗告人以為警員已經照相存證，
    才慢慢開走，並無不服取締加速逃離之意等語。
三、原裁定意旨略以：抗告人即受處分人甲○○駕駛車牌號碼36
    9-CH號營業小客車，於98年7月9日13時52分，在臺北市○○
    街與雙城街口處，因「違反處罰條例之行為，拒絕停車接受
    稽查而逃逸」違規，遂經臺北市政府警察局以北市警交字第
    AE X898042號違反道路交通管理事件通知單舉發，並經臺北
    市交通事件裁決所於98年8月19日以北市裁罰字第裁22-AEX8
    98042號所為之裁決處分，裁處抗告人罰鍰3,000元，並記違
    規點數1 點。按交通警員製單舉發違反道路交通管理處罰條
    例所列之違規事實，本質上為行政處分，係公務員基於職務
    上權力，依法就特定之具體事件所為具有公法上效果之單方
    行政行為，基於公務員為公法上行為具有公信力之原則，該
    行政處分當可被推定為真正，其據以依法處分之事實認定亦
    為真正無誤，本此公信原則，乃立法者賦予行政機關制定違
    反道路交通管理事件統一裁罰基準及處理細則，使勤務警員
    得當機處分，以達其維護交通秩序、安全之行政目的。反之
    ，若謂公務員一切行政行為均需預留證據以證其實，則國家
    行政勢必窒礙難行。據此，刑事訴訟法就犯罪證據有關之規
    定中，與屬行政秩序罰之交通違規裁罰本質不合之部分，自
    不在準用之列。又執行職務之公務員，通常多具有一定之考
    選資格與專業訓練，且其執法之對象係不特定之大眾，故其
    立場經立法機關推定，應具有客觀、中正與公平之特質，而
    無故意偏頗之虞，是此種逕由公務員所為之「立即性行政處
    分」，除非有其他積極證據，足資認定公務員於執行職務時
    ，有故意或過失侵害人民權利之情形，或處分本身有重大明
    顯之瑕疵而應予撤銷者外，否則本於行政目的達成之必要與
    公權力之尊重、公信力之維持，司法機關通常亦多予尊重，
    以維護國家機能之正常運行。本件抗告人雖主張當時並無不
    服稽查加速離去之違規事實云云，惟並無其他積極佐證以實
    其說，而據舉發單位即臺北市政府警察局中山分局98年8 月
    10日北市警中分交字第09833114000號函復原處分機關之調
    查，說明上開車輛於前揭時間，於農安街與雙城街交岔路口
    臨時停車，舉發員警攔停時，駕駛人隨即欲將車駛離，員警
    見狀便告知，若逕行駛離，將會依道路交通管理處罰條例第
    60條第1項逕行舉發，惟駕駛人依舊駛離，故製單舉發等語
    。是法院若查無證據足資證明員警有捏造事實違法取締之情
    事，則執勤警員本其維護交通秩序、安全職責所為之舉發，
    自應受到合法、正確之推定，受處分人尚不得空言指摘本件
    員警取締與事實不符即主張其無違規事實存在，受處分人上
    開違規事實，足堪認定。原處分機關依道路交通管理處罰條
    例第60條第1項規定，處罰鍰3000元，並依同條例第63條第1
    項第1款規定，記違規點數1點，核無違誤，本件受處分人之
    異議無理由，應予駁回。
四、抗告意旨略以：抗告人再次慎重聲明，舉發員警拍完照後緊
    繃著臉，一句話也沒有講，立即往後去處理其他車輛的事情
    ，也沒有任何指示或吹哨制止抗告人離去，抗告人無不服稽
    查加速離去之違規情事，抗告人願意與該員警當面對質，以
    求還原事實真相等語。
五、經查，依本件執勤員警所製發之舉發違反道路交通管理事件
    通知單，其上「違規事實」欄係記載「汽車駕駛人違反本條
    例，經警方吹哨指揮攔停，不服稽查，加速離去」等語，惟
    抗告人不服舉發，向原處分機關提出陳述後，臺北市政府警
    察局中山分局以98年8月10日北市警中分交字第09833114000
    號函復原處分機關略以：「經查旨揭車輛於98年7月9日13時
    52分於農安街與雙城街口臨時停車，舉發員警攔停時，駕駛
    人隨即欲將車駛離，員警見狀便告知，若逕行駛離，將會依
    道路交通管理處罰條例第60條第1 項逕行舉發，惟駕駛人依
    舊駛離，故製單舉發」等語，則上開臺北市政府警察局中山
    分局函文所指本件抗告人經執勤員警告知後仍不服稽查而駛
    離乙節，即與上揭舉發違反道路交通管理事件通知單所載抗
    告人經警方吹哨指揮攔停而不服稽查等情相迴，且抗告人於
    原審所提聲明異議狀即載明：警員對抗告人所駕車輛拍照存
    證後，隨即前往處理抗告人後方車輛，而抗告人也曾停在農
    安街20號大樓前等候警員約二、三分鐘，仍未見員警前來，
    也未聞吹哨制止云云，是究竟抗告人上開辯詞是否可採？當
    時員警取締情形如何？是否有於拍照後即前往處理其他違規
    車輛而未告知抗告人不得駛離之情事？此關乎抗告人是否合
    乎「經交通勤務警察或依法令執行交通稽查任務人員制止時
    ，不聽制止或拒絕停車接受稽查而逃逸」之違規要件，原審
    未經傳喚舉發之警員以查明實情，自難昭折服。抗告人提起
    抗告為有理由，爰由本院撤銷原裁定，發回原裁定法院詳為
    查明後更為裁定。
據上論斷，應依道路交通管理處罰條例第89條，道路交通案件處
理辦法第26條，刑事訴訟法第413條前段，裁定如主文。
中    華    民    國    98    年    10    月    26    日
                  刑事第二十三庭審判長法  官  許宗和
                                      法  官  沈君玲
                                      法  官  林海祥
以上正本證明與原本無異。
不得再抗告。
                                      書記官  林淑貞
中    華    民    國    98    年    10    月    27    日


司法院資訊處製作；財團法人民間司法改革基金會備份。
